臺灣高等法院高雄分院刑事判決　　　　 96年度上訴字第755號
上　訴　人
即　被　告　甲○○
上列上訴人因違反毒品危害防制條例案件，不服臺灣高雄地方法
院96年度訴字第345 號中華民國96年2月27日第一審判決（起訴
案號：臺灣高雄地方法院檢察署95年度毒偵字第8905號），提起
上訴，及併案審理（案號：同署96年度毒偵字第2529號），本院
依簡式審判程式，判決如下：
    主  文
原判決撤銷。
甲○○施用第一級毒品，累犯，處有期徒刑拾月，扣案第一級毒
品海洛因拾壹小包（合計淨重拾貳點參公克，空包裝重貳點捌肆
公克），沒收銷燬之；扣案電子秤壹台、空夾鏈袋壹包，均沒收
之。又施用第二級毒品，累犯，處有期徒刑陸月，扣案第二級毒
品甲基安非他命參小包（驗前淨重分別為柒點貳陸公克、柒點零
柒陸公克、貳點伍伍伍公克；驗後淨重分別為柒點貳伍捌公克、
柒點零柒肆、貳點伍伍參公克）、殘留甲基安非他命吸食器壹組
、玻璃球管壹支，均沒收銷燬之；扣案上開電子秤壹台、空夾鏈
袋壹包，均沒收之。應執行有期徒刑壹年貳月，扣案第一級毒品
海洛因拾壹小包（合計淨重拾貳點參公克，空包裝重貳點捌肆公
克）、第二級毒品甲基安非他命參小包（驗前淨重分別為柒點貳
陸公克、柒點零柒陸公克、貳點伍伍伍公克；驗後淨重分別為柒
點貳伍捌公克、柒點零柒肆、貳點伍伍參公克）、殘留甲基安非
他命吸食器壹組、玻璃球管壹支，均沒收銷燬之；扣案電子秤壹
台、空夾鏈袋壹包，均沒收之。
    事  實
一、甲○○於民國86年間，因違反麻醉藥品管理條例案件，經臺
    灣高雄地方法院分別以86年度訴字第1368號及86年度訴緝字
    第267 號判決，判處有期徒刑5 月及6 年確定，再以87年度
    聲字第1963號裁定，定應執行刑為有期徒刑6 年4 月，嗣於
    90 年5月24日縮短刑期假釋出監並付保護管束，然又因違反
    毒品危害防制條例案件而遭撤銷假釋，於92年9 月4 日入監
    執行2 年7 月18日之殘刑，至95年1 月29日縮刑期滿執行完
    畢。另於92年間因施用毒品案件，經臺灣高雄地方法院裁定
    另入戒治處所施以強制戒治，嗣於92年9 月4 日因停止戒治
    並付保護管束，而於93年3 月20日戒治期滿執行完畢。詎仍
    不知悔改，明知海洛因、甲基安非他命分別係業經公告，列
    為毒品危害防制條例第2 條第2 項第1 、2 款所列之第一、
    二級毒品，均不得非法持有、施用，其復分別基於施用第一
    級毒品海洛因及第二級毒品甲基安非他命之犯意，於下列時
    、地，接續以將海洛因置於香煙內吸食，及將甲基安非他命
    置於吸食器內燒烤後吸食其煙霧之方式，施用第一級毒品海
    洛因及第二級毒品甲基安非他命：(一)95年10月12日晚上8 時
    20分許（即為警採尿之時）回溯24小時內之某2 個時點，均
    在高雄縣林園鄉○○路58號其住所中；(二)96年3 月3 日晚上
    7 、8 時許之2 個時點，均在高雄縣林園鄉○○路○ 段28
    號林園汽車旅館216 號房內。嗣(一)於95年10月12日晚上8 時
    20分許，因其為列管毒品調驗人口，為警調驗採尿送驗後發
    現；(二)於96年3 月3 日晚上11時20分許，在高雄縣林園鄉○
    ○路○ 段28號林園汽車旅館216 號房內，為警查獲，並扣得
    第一級毒品海洛因11小包（合計淨重12.53 公克，空包裝重
    2.84公克）、第二級毒品甲基安非他命3 小包（驗前淨重分
    別為7.26公克、7.076 公克、2.555 公克；驗後淨重分別為
    2.258 公克、7.074 公克、2.553 公克），及殘留甲基安非
    他命吸食器1 組、玻璃球管1 支，及其所有，用以分裝施用
    第一、二級毒品使用之電子秤1 台、空夾鏈袋1 包（另扣得
    改造掌心雷手槍1 支、子彈5 顆等物由檢察官另案偵辦）。
二、案經高雄縣政府警察局林園分局報告及高雄市政府警察局小
    港分局移送臺灣高雄地方法院檢察署檢察官偵查起訴及移送
    併辦。
    理  由
一、本件被告甲○○所犯係毒品危害防制條例第10條第1 、2 項
    之施用第一、二級毒品罪，其係死刑、無期徒刑、最輕本刑
    為3 年以上有期徒刑以外之罪，被告於本院審理程序中就被
    訴事實為有罪之陳述，經告知被告簡式審判程序之旨，並聽
    取檢察官及被告之意見後，本院裁定進行簡式審判程序審理
    ，合先敘明。
二、上揭犯罪事實，業據被告甲○○於本院審理中坦承不諱，且
    被告上開查獲後，2 次採尿送驗，均呈第一級毒品海洛因代
    謝後嗎啡及第二級毒品甲基安非他命之陽性反應等情，有長
    榮大學95年10月26日確認報告及高雄市立凱旋醫院96年3 月
    12日轉碼編號A00000000 號濫用藥物尿液檢驗報告各1 紙在
    卷可稽。另有如事實欄所載之扣案物品可證，其中疑為海洛
    因粉末11小包及甲基安非他命晶體3 小包，經送驗確為海洛
    因及甲基安非他命，其中海洛因3 小包，合計淨重12.53 公
    克，空包裝重2.84公克，純度43.68%，純質淨重5.47公克、
    甲基安非他命3 小包，驗前淨重分別為7.26公克、7.076 公
    克、2.555 公克；驗後淨重分別為2.258 公克、7.074 公克
    、2. 553公克，有法務部調查局96年4 月29日調科壹字第09
    6230 38030號鑑定書，及高雄醫學大學附設中和紀念醫院96
    年5 月22日，報告編號0000-000、311 、312 號檢驗報告附
    卷可稽。另扣案安非他命吸食器1 組及玻璃球管1 支，經送
    驗，亦殘留有甲基安非他命陽性反應，有高雄醫學大學附設
    中和紀念醫院96年5 月22日，報告編號0000-000、314 號檢
    驗報告附卷可稽。足見被告上開施用海洛因及甲基安非他命
    之自白，應與事實相符而堪採信。是本件事證明確，被告施
    用第一級毒品海洛因及第二級毒品甲基安非他命之犯行，均
    堪以認定。
三、被告於92年間因施用毒品案件，經臺灣高雄地方法院裁定另
    入戒治處所施以強制戒治，嗣於92年9 月4 日因停止戒治並
    付保護管束，而於93年3 月20日戒治期滿執行完畢，有臺灣
    高等法院被告前案紀錄表、被告刑案資料查註紀錄表各1 份
    在卷可稽，其於強制戒治執行完畢後，5 年內再犯本件施用
    第一、二級毒品海洛因、甲基安非他命之犯罪事證已臻
四、按施用毒品行為，大多具有成癮性，故毒品危害防制條例之
    施用第一級或第二級毒品罪，依該條例之立法意旨，原即預
    定其有反覆施用第一級或第二級毒品之性質，固得認屬學理
    上所稱「集合犯」而為包括之一罪。然對依集合犯而論以包
    括一罪之判斷，仍不能無限擴張，其一罪範圍之認定，必須
    與於95年7 月1 日施行之刑法刪除第56條連續犯規定之立法
    旨趣（立法意旨認：實務上對連續犯之認定，過於寬鬆，常
    可連綿數年之久，不無鼓勵犯罪之嫌，使國家刑罰權之行使
    ，發生不合理之現象）相契合，苟行為人主觀上，非出於一
    個決意，客觀上各行為間，又無密切接近關係，依一般社會
    通念，認不應評價為一罪方合於刑罰公平原則時，自不能悉
    數率皆論以一罪（最高法院96年度台上字第2083號判決意旨
    參照），反之則有評價為一罪之可能。經查，被告雖先後2
    次分別因施用第一、二級毒品經採尿送驗而被查獲，但被告
    上開事實欄一、(一)之採尿，係其於施用後，因其為列管毒品
    調驗人口而為警採尿送驗後始被查獲，尚非因施用毒品之現
    行犯而遭警查獲致被迫中斷其施用犯意，應認其於事實欄一
    、(二)之犯行被查獲而被迫中斷施用犯意前所為之數次施用毒
    品，均係於一定時間內，侵害同一法益，接續所為一個滿足
    毒癮行為所為的數個舉動，參諸上開意旨，本院認上開數個
    舉動依一般社會健全觀念，不宜強行分開評價，而應分別認
    係接續犯之包括一罪，方合於刑罰公平原則。核被告於上開
    時、地，分別施用海洛因、甲基安非他命之行為，係分別犯
    該條例第10條第1 項、第2 項之施用第一級毒品罪、施用第
    二級毒品罪。被告分別持有第一、二級毒品海洛因、甲基安
    非他命，嗣分別進而施用之，其持有之低度行為應為施用之
    高度行為所吸收，均不另論罪。其所犯上開2 罪名，犯意各
    別，罪名有異，應分論併罰。被告前因上開前科，於95年1
    月29日執行有期徒刑完畢，亦有臺灣高等法院被告全國前案
    紀錄在卷可稽，其於徒刑執行完畢後5 年內再故意犯本件有
    期徒刑以上之2 罪，均為累犯，均應加重其刑。起訴意旨雖
    僅論及被告於95年10月12日採尿查獲前之施用海洛因及甲基
    安非他命之犯罪事實，然於本院審理中移送併辦之事實一、
    (二)部分（96年度毒偵字第2529號），因與本件起訴部分，有
    包括一罪之實質上一罪之關係，已如上述，為起訴效力所及
    ，本院併予審理，附此敘明。
五、原審認被告事證明確，因予論科，固非無見；惟原審就事實
    一、(二)之包括一罪部分未及審理，尚有未洽。被告上訴指摘
    原審判決量刑過重部分，雖無理由，但其上訴指摘原審判決
    就上開併案部分未及審理，則非無理由，應由本院予以撤銷
    改判。爰審酌被告前已有施用毒品之不良素行，歷經觀察勒
    戒、強制戒治猶施用之，顯見其戒毒意志不堅，本不宜寬貸
    ，惟念其施用毒品乃自戕一己之身體健康，對社會造成之危
    害尚非直接鉅大，且犯後終知能坦承犯行，態度良好等一切
    情狀，分別量處如主文第2 項所示之刑，並定其應執行之刑
    。扣案海洛因11小包重、甲基安非他命3 小包，經送驗確為
    第一級毒品海洛因及第二級毒品甲基安非他命，業如上述，
    爰分別依毒品危害防制條例第18條第1 項前段規定，宣告沒
    收銷燬之；另扣案之安非他命吸食器1 組及玻璃球管1 支，
    被告坦承係其所有供吸食甲基安非他命使用，惟經送驗，亦
    有甲基安非他命陽性反應，亦如上述，其殘留甲基安非他命
    難與析離，應視同第二級毒品甲基安非他命，爰亦依上開規
    定，宣告沒收銷燬之；又扣案之電子秤1 台及空夾鏈袋1 包
    ，被告於警詢時自承：係怕使用毒品劑量過大才買來秤重及
    分裝施用毒品使用等語，則其亦係被告所有，供其施用第一
    、二級毒品所使用之物，爰依刑法第38條第1 項第2 款規定
    ，宣告沒收之。
據上論結，應依刑事訴訟法第369 條第1 項前段、第364 條、第
299 條第1 項前段、第273 條之1 第1 項，毒品危害防制條例第
10條第1 項、第2 項，第18條第1 項前段，刑法第11條、第47條
第1 項、第38條第1 項第2 款、第51條第5 款、第9 款，判決如
主文。
本案經檢察官沈紹嘉到庭執行職務。
中　　華　　民　　國　　96　　年　　7 　　月　　 4　　日
                  刑事第七庭  審判長法  官   莊飛宗
                                    法  官   孫啟強
                                    法  官   邱明弘
以上正本證明與原本無異。
施用第一級毒品部分，如不服本判決應於收受本判決後10日內向
本院提出上訴書狀，其未敘述上訴理由者，並得於提起上訴後10
日內向本院補提理由書狀（均須按他造當事人之人數附繕本）「
切勿逕送上級法院」。
施用第二級毒品部分，不得上訴。
中　　華　　民　　國　　96　　年　　7 　　月　　4 　　日
　　　　　　　　　　　　　　　　　　書記官  黃玉珠
附錄本案論罪科刑法條全文
毒品危害防制條例第10條
施用第1 級毒品者，處6 月以上5 年以下有期徒刑。
施用第2級毒品者，處3年以下有期徒刑。
